臺灣宜蘭地方法院刑事判決　　　　　　100年度交訴字第58號
公　訴　人　臺灣宜蘭地方法院檢察署檢察官
被　　　告　鄭典立
上列被告因公共危險案件，經檢察官提起公訴（100年度偵字第1
980號），本院合議庭裁定適用簡式審判程序，爰不經通常程序
判決如下：
    主  文
鄭典立犯不能安全駕駛交通工具罪，處拘役伍拾日，如易科罰金
，以新臺幣壹仟元折算壹日；又犯肇事致人傷害逃逸罪，處有期
徒刑陸月，如易科罰金，以新臺幣壹仟元折算壹日。緩刑參年。
    犯 罪 事 實
一、鄭典立於自民國100年4月12日下午4時30分許起至5時許止，
    在宜蘭縣壯圍鄉○○○路附近墳墓旁飲用啤酒2杯，酒後已
    無安全駕駛動力交通工具之能力，仍於同日晚間5、6時許，
    駕駛車牌號碼X7-3645號自用小客車並搭載友人林清貴，至
    宜蘭縣壯圍鄉○○路○段388號「阿秋檳榔」購物完畢後，駕
    駛上開自用小客車，欲沿宜蘭縣壯圍鄉○○路○段由南往北
    方向行駛，在上開檳榔攤前剛起步時，本應注意車前狀況，
    而依當時天候晴、夜間有照明、路面乾燥、路面無缺陷、無
    障礙物及視距良好等情形，並無不能注意之情事，竟疏未注
    意，與許李素雲所騎乘沿宜蘭縣壯圍鄉○○路○段由北往南
    方向行駛而左轉彎之車牌號碼938-BGX號重型機車發生擦撞
    ，使許李素雲受有小腿磨損或擦傷、小腿挫傷等傷害（過失
    傷害部分業據撤回告訴，經檢察官為不起訴處分）。詎鄭典
    立明知其已駕車肇事致人受傷，雖有下車察看，惟不思留於
    現場處理，亦未留下任何聯絡電話及姓名，竟將不清楚其聯
    絡電話及真實姓名之友人林清貴留在現場，基於肇事逃逸之
    犯意，逕自駕駛上開自用小客車順向逃逸。嗣經警循線查獲
    ，並於同日晚間9時37分許對鄭典立進行酒測，依呼氣測試
    法測得其每公升酒精濃度達0.96毫克；復經警對鄭典立進行
    酒後生理協調平衡檢測，鄭典立於「雙腳併攏，雙手緊貼、
    大腿，將一腳向前抬高離地15公分，並停止不動30秒」、「
    雙腳併攏，雙手向前平伸，閉眼，輪流使用左、右手的食指
    指尖觸摸鼻尖」、「閉雙眼，30秒內朗誦阿拉伯數目由1001
    、1002……1030」等檢測內容均不合格；又經警命鄭典立做
    平衡動作，鄭典立有腳步不穩之情形；再經警對鄭典立觀察
    、測試結果，認鄭典立於查獲、測試或訊問過程中，有含糊
    不清、多話等情事，顯然不能安全駕駛。
二、案經宜蘭縣政府警察局礁溪分局報請臺灣宜蘭地方法院檢察
    署檢察官偵查起訴。
    理  由
一、被告鄭典立對於其於上揭時地酒後駕車及肇事逃逸之事實，
    業據被告於本院審理時均坦承不諱，有被害人即告訴人許李
    素雲、證人林清貴於警詢及偵查中之證述可佐，並有證人李
    杰紳於偵查中之證述可參，復有道路交通當事人酒精測定紀
    錄表、刑法第185條之3案件測試觀察紀錄表、汽車駕駛人駕
    車生理協調平衡檢測紀錄卡、道路交通事故現場圖、道路交
    通事故調查報告表（一）（二）、國立陽明大學附設醫院診
    斷證明書各1份及肇事現場及肇事車輛照片16幀在卷可參，
    事證明確，被告犯行應均堪認定。
二、按行為後法律有變更者，適用行為時之法律，但行為後之法
    律有利於行為人者，適用最有利於行為人之法律，刑法第2
    條第1項定有明文。被告行為後，刑法第185條之3規定業於1
    00年11月30日經總統公布修正，於同年12月2日生效施行。
    按修正前刑法第185條之3規定：「服用毒品、麻醉藥品、酒
    類或其他相類之物，不能安全駕駛動力交通工具而駕駛者，
    處1年以下有期徒刑、拘役或科或併科15萬元以下罰金。」
    ；修正後刑法第185條之3第1項則規定：「服用毒品、麻醉
    藥品、酒類或其他相類之物，不能安全駕駛動力交通工具而
    駕駛者，處2年以下有期徒刑、拘役或科或併科20萬元以下
    罰金。」是修正後刑法第185條之3第1項之法定刑提高為有
    期徒刑2年，且得併科之罰金亦提高為新臺幣20萬元，經比
    較新舊法結果，修正後之規定並未較有利於被告，揆諸前開
    刑法第2條第1項之規定，本件自應適用修正前之規定。
三、核被告所為，係犯修正前刑法第185條之3之不能安全駕駛動
    力交通工具罪、刑法第185條之4肇事致人傷害逃逸罪。其所
    犯上開2罪間，犯意各別，行為互殊，應予分論併罰。爰審
    酌被告肇事後因一時膽怯，逃離現場，並衡以酒醉程度、被
    害人傷勢情形、所受損害、及被告之生活狀況、智識程度，
    且犯罪後雖曾否認犯行，惟於本院審理時已坦白認罪，且與
    告訴人已達成和解及給付賠償，態度尚稱良好等一切情狀，
    分別量處如主文所示之刑，並均諭知易科罰金之折算標準。
    又被告前未曾受有期徒刑以上刑之宣告，有台灣高等法院被
    告前案紀錄表在卷可憑，素行尚稱良好，茲因一時失慮而罹
    刑典，經此偵審程序應已知警惕，而無再犯之虞，本院審酌
    上情，認對被告所宣告之刑以暫不執行為適當，爰併予宣告
    緩刑3年，以勵自新。
據上論斷，應依刑事訴訟法第273條之1第1項、第299條第1項前
段，刑法第2條第1項，修正前刑法第185條之3，刑法第185條之4
、第41條第1項前段、第74條第1項第1款，判決如主文。
本案經檢察官簡志祥到庭執行職務
中    華    民    國   100    年    12    月    23    日
                  刑事第四庭  法  官  謝佩玲
以上正本證明與原本無異。
如不服本判決應於收受送達後十日內向本院提出上訴書狀，並應
敘述具體理由；其未敘述上訴理由者，應於上訴期間屆滿後二十
日內向本院補提理由書(均須按他造當事人之人數附繕本)「切勿
逕送上級法院」。
                              書記官  李玉雲
中    華    民    國   100    年    12    月    23    日
附錄本案論罪科刑法條全文：
修正前中華民國刑法第185條之3
服用毒品、麻醉藥品、酒類或其他相類之物，不能安全駕駛動力
交通工具而駕駛者，處1年以下有期徒刑、拘役或科或併科15萬
元以下罰金。
中華民國刑法第185條之4
駕駛動力交通工具肇事，致人死傷而逃逸者，處6月以上5年以下
有期徒刑。